【裁判字號】    99,易,2163
【裁判日期】    990831
【裁判案由】    毒品危害防制條例
【裁判全文】
臺灣板橋地方法院刑事判決              99年度易字第2163號
公  訴  人  臺灣板橋地方法院檢察署檢察官
被      告  甲○○
上列被告因違反毒品危害防制條例案件，經檢察官提起公訴（99
年度少連偵字第66號），因被告於本院準備程序中就被訴事實為
有罪之陳述，本院告知被告簡式審判程序之旨，並聽取當事人之
意見後，由本院裁定改依簡式審判程序進行，判決如下：
    主  文
甲○○持有第三級毒品純質淨重貳拾公克以上，處有期徒刑陸月
，如易科罰金，以新臺幣壹仟元折算壹日。緩刑年，緩刑刑期
內付保護管束，並向指定之政府機關、政府機構、行政法人、社
區或其他符合公益目的之機構或團體提供壹佰小時之義務勞務。
扣案之第三級毒品愷他命貳包（驗餘總淨重約伍拾參點陸捌公克
），及包裹上開愷他命之外包裝袋貳個均沒收。
    事  實
一、甲○○明知愷他命（Ketamine，俗稱K 他命）係毒品危害防
    制條例第2 條第2 項第3 款所規定之第三級毒品，無正當理
    由，不得非法持有，竟基於持有第三級毒品之犯意，於民國
    99年3 月29日中午某時許，在臺北縣板橋市○○街附近，向
    真實姓名年籍均不詳綽號為「加糖」之成年男子，以新臺幣
    ( 下同)2,000元代價購得愷他命1 小包( 淨重約4.76公克)
    後持有之，復於同日20時9 分許，在臺北縣新莊市○○○路
    附近，再以1 萬5000元代價向「加糖」購得愷他命1 大包(
    淨重49.08 公克) 後持有之。嗣於同日21時20分許，甲○○
    與其友人陳耀宗( 業經檢察官另案為不起訴處分) 共同搭乘
    由渠等友人少年楊OO( 姓名、年籍詳卷，業由本院少年法庭
    裁定交付保) 駕駛之車牌號碼4670-VE 號自用小客車，行經
    臺北縣板橋市○○街121 巷口，為警攔檢，當場於該車輛上
    扣得上開愷他命2 包( 總毛重54.95 公克，總淨重53.84 公
    克，取0.16公克鑑定用罄，驗餘總淨重53.68 公克，純度約
    81 %，推估驗前總純質淨重約43.61 公克) ，始悉上情。
二、案經臺北縣政府警察局板橋分局移送臺灣板橋地方法院檢察
    署檢察官偵查起訴。
    理  由
一、查本案被告甲○○所犯並非死刑、無期徒刑、最輕本刑為3
    年以上有徒刑之罪或高等法院管轄第一審案件，而其於準備
    程序進行中，被告先就被訴事實為有罪之陳述，經法官告知
    簡式審判程序之旨，並聽取公訴人及被告之意見後，本院認
    適宜改依簡式審判程序進行，爰依刑事訴訟法第27 3條之1
    第1 項、第284 條之1 之規定，由本院裁定進行簡式審判程
    序，合先敘明。
二、訊據被告對於其等在上開時、地，持有第三級毒品愷他命之
    事實均坦承不諱，核與證人陳耀宗、少年楊OO於偵查中證述
    情節大致相符，又扣案之白色晶體2 包，經送往內政部警政
    署刑事警察局鑑定，分別予以編號A1、A2，經檢視均為白色
    細晶體，外觀型態均相似，驗前總毛重54.95 公克（包裝塑
    膠袋總重約1.11克，故總淨重約53.84 公克），隨機抽取編
    號A1鑑定，其淨重49.08 公克，取0.16公克鑑定用罄，餘48
    .92 公克，檢出第三級毒品愷他命成分，純度約81% ，依據
    抽測純度值，推估編號A1、A2均含愷他之驗前總純質淨重約
    43.61 公克，此有內政部警政署刑事警察局99年4 月13 日
    刑鑑字第0990046948號鑑定書1 紙在卷可憑，此外，並有現
    場及扣案物照片8 張附卷可稽，足認被告上開自白核與事實
    相符，自可採為認定事實之依據，本案事證明確，被告犯行
    洵堪認定，應依法論科。
三、按愷他命為毒品危害防制條例第2 條第2 項第3 款所定之第
    三級毒品，又被告所持有之愷他命純質淨重逾20公克，是核
    被告所為，係犯毒品危害防制條例第11條第5 項之持有第三
    級毒品純質淨重達20公克以上之罪。爰審酌被告明知愷他命
    為法所禁止持有之毒品，竟仍無正當理由持有之，行為實有
    不當，且被告持有毒品數量非少，不但戕害國民身體健康，
    對社會秩序亦有不良影響，惟念其犯後均坦承犯行，態度尚
    佳，且無證據證明其等曾以上開毒品害及他人等一切情狀，
    量處如主文所示之刑，並諭知易科罰金之折算標準，以資懲
    儆。再查被告未曾因故意犯罪受有期徒刑以上刑之宣告，有
    臺灣高等法院被告前案紀錄表附卷可憑，其因一時失慮，偶
    罹刑典，事後已坦承犯行，深具悔意，本院認其經此刑之宣
    告後，應知警惕而無再犯之虞，因認暫不執行其刑為當，予
    以宣告緩刑3 年，又本院斟酌被告之犯罪情節，俾使其得以
    從中記取教訓，爰併依刑法第74條第2 項第5 款之規定，命
    其應向指定之政府機關、政府機構、行政法人、社區或其他
    符合公益目的之機構或團體提供80小時之義務勞務，以啟自
    新，併依刑法第93條第1 項第2 款之規定，宣告於緩刑期間
    付保護管束。
四、末按毒品危害防制條例第18條第1 項前段所定應予沒收銷燬
    之毒品，以經查獲之第一、二級毒品為限，而毒品依其成癮
    性、濫用性及對社會危害性，共分為四級，上開條例並就製
    造、運輸、販賣、意圖販賣而持有、以非法方法使人施用、
    引誘他人施用及轉讓不同等級之毒品等行為，分別定其處罰
    ，至施用或持有第三、四級毒品，因其可罰性較低，除持有
    第三、四級毒品純質淨重20公克以上者，依98年5 月20日修
    正公布施行之毒品危害防制條例第11條第5 項、第6 項之規
    定應處以刑責以外，其餘情形未設處罰之規定。然鑑於第三
    、四級毒品均係管製藥品，特於同條例第11條之1 明定無正
    當理由，不得擅自持有，另同條例第18條第1 項後段則規定
    查獲之第三、四級毒品，無正當理由而擅自持有者，沒入銷
    燬之。從而，依同條例第18條第1 項後段應沒入銷燬之毒品
    ，專指查獲施用或持有之第三、四級毒品未達純質淨重20公
    克以上而言；倘係查獲製造、運輸、販賣、意圖販賣而持有
    、以非法方法使人施用、引誘他人施用、轉讓第三、四級毒
    品或持有純質淨重20公克以上第三、四級毒品，既屬同條例
    相關法條明文規定處罰之犯罪行為，即非該條項應依行政程
    序沒入銷燬之範圍。又同條例第19條第1 項所定「供犯罪所
    用或因犯罪所得之物」，係指犯第4 條至第9 條、第12條、
    第13條或第14條第1 項、第2 項之罪所用或所得之物，不包
    括毒品本身在內，尚不得援引為沒收第三、四級毒品之依據
    。再同條例對於查獲之製造、運輸、販賣、意圖販賣而持有
    、以非法方法使人施用、引誘他人施用、轉讓第三、四級毒
    品及持有純質淨重20公克以上第三、四級毒品之沒收，並無
    特別規定，如其行為已構成犯罪，則該毒品即屬不受法律保
    護之違禁物，應回歸刑法之適用，依刑法第38條第1 項第1
    款之規定宣告沒收，最高法院著有96年臺上字第727 號、96
    年臺上字第728 號判決意旨可資參考。是以，本案為警搜索
    查獲扣案之第三級毒品愷他命2 包，經鑑驗結果，純度約81
    % ，驗前總純質淨重約43.61 公克，驗餘淨重合計53.68 公
    克，業經本院認定如上，該愷他命係被告持有之違禁物，揆
    諸上開說明，自應依刑法第38條第1 項第1 款之規定宣告沒
    收。又包裹上開愷他命之外包裝袋2 個，係用於防止愷他命
    裸露、潮濕，便於攜帶、持有，屬被告所有供其持有第三級
    毒品所用之物，業據被告供承在卷，爰依刑法第38條第1 項
    第2 款規定併予宣告沒收
據上論斷，應依刑事訴訟法第273 條之1 第1 項、第299 條第1
項前段，毒品危害防制條例第11條第5 項，刑法第11條、第41條
第1 項前段、第74條第1 項第1 款、第2 項第5 款、第93條第1
項第2 款、第38條第1 項第1 款、第2 款，判決如主文。
本案經檢察官黃致中到庭執行職務。
中    華    民    國    99    年    8     月    31    日
                  刑事第十四庭   法  官   陳昭筠
上列正本證明與原本無異。
如不服本判決，應於判決送達後10日內敘明上訴理由，向本院提
出上訴狀 (應附繕本) ，上訴於臺灣高等法院。其未敘述上訴理
由者，應於上訴期間屆滿後20日內向本院補提理由書「切勿逕送
上級法院」。
                                 書記官   黃文儀
中    華    民    國    99    年    8     月    31    日
附錄本案論罪科刑法條全文：
毒品危害防制條例第11條第5項
持有第三級毒品純質淨重20公克以上者，處3 年以下有期徒刑，
得併科新臺幣30萬元以下罰金。

司法院資訊處製作；財團法人民間司法改革基金會備份。
